臺灣臺北地方法院民事判決　九十一年度小上字第七七號
　　上　訴　人　明德春天百貨股份有限公司
　　法定代理人　王明德
　　被　上訴人　甲○○
右當事人間請求給付租金事件，上訴人對於中華民國九十一年三月五日本院台北簡易
庭九十年度北小字第一九五一號第一審小額民事判決提起上訴，本院判決如左：
    主      文
上訴駁回。
第二審訴訟費用新台幣參佰玖拾柒元伍角由上訴人負擔。
    理      由
一、按關於請求給付金錢或其他代替物或有價證券之訴訟，其標的金額或價額在新台
    幣十萬元以下者，適用本章所定之小額程序；對於小額程序之第一審裁判上訴，
    非以其違背法令為理由，不得為之，民事訴訟法第四百三十六條之八第一項、第
    四百三十六條之二十四第二項分別定有明文。又依據同法第四百三十六條之三十
    二第二項規定，於小額事件之上訴程序並不準用同法第四百六十九條第六款規定
    以觀，對於小額程序第一審裁判，並不得以第一審判決有「判決不備理由」之違
    法情形為上訴理由。
二、本件上訴意旨略以：
（一）得心證之理由應記明於判決，為民事訴訟法第二百二十二條所明定，故法院依
      自由心證判斷事實真偽時所斟酌調查證據之結果，其內容如何，與應證事實之
      關連如何，以及取捨之原因如何，如未記明於判決，即屬同法第四百六十六條
      第六款所謂判決不備理由。系爭租賃標的物之共同使用部分即一樓騎樓及公共
      走道，因長期遭人佔據營業及抗爭行為，致上訴人及承租廠商無法圓滿使用、
      收益，被上訴人顯未以適當方法，除去及防止他人對上訴人及承租廠商使用、
      收益租賃物之侵害，違反租賃物應合於約定使用收益狀態之保持義務，致不能
      達租賃目的，上訴人乃準用民法第四百三十五條第二項之規定終止租約。就該
      等主張，上訴人業於原審提出照片四幀及承租廠商撤離同意書為憑，然觀之原
      判決全文，對於上訴人終止租約所主張之上開事實及證據，係以「......  兩
      造簽訂之房屋租賃契約書第四條第四款之特別規定中亦約定：租賃期間內，本
      戶房屋所屬之商場營運或管理之規章或組成機構規定之權利與義務，概由乙方
      （即被告）行使及負擔等語，益證原告不但依約將租賃房屋交付被告使用收益
      ，復將管理租賃房屋之規章或組織機構規定之權利義務全權授與被告行使之，
      自難謂原告有何未履行出租人義務之情事......  」，而謂被上訴人「......
      對於規劃商場所需之排除商場營運或管理等障礙之權利，並未受有任何限制
      ......  自不得逕依民法第四百二十三條之規定終止本件租約。」云云，並據
      此作不利上訴人之認定，然原審判決所得心證之規章為何？上訴人須行使負擔
      管理規章或規定之權利義務為何？原審自有調查之必要，並將調查所得心證記
      載於判決書，原審判決未予調查，自有判決不適用法規及不備理由之違法。
（二）上訴人以租約第四條第一款「乙方（即上訴人）為整體性經營規劃」、第二款
      「商場經營之必要」、第六條第三款「本戶為商場之一部份，應為整體性企劃
      經營之規定，主張「商場整體經營」為本件租約之法律行為基礎，因基礎外在
      環境影響，進駐意願低落而無法招商或招商困難，復因其他櫃位自營戶之抗爭
      致令內部整合困難，已進駐商場紛紛解約而無法經營，顯非上訴人當時所得預
      料。故若上訴人嚴守契約繼續支付租金，將致重大不公平結果，而主張有情事
      變更原則之適用，但原審判決未就此事進行調查證據或曉諭上訴人提出相關資
      料或數據，即逕為對上訴人不利之判決，自有不適用法規之情。
三、經查：
（一）按系爭房屋租賃契約書第四條第四項約定：「租賃期間內，本戶房屋所屬之商
      場營運或管理相關之規章或組成機構規定之權利與義務，概由乙方（即上訴人
      ）行使或負擔」，原審依其解釋契約之職權，認被上訴人不但依約將租賃房屋
      交付上訴人使用收益，復將管理租賃房屋之規章或組織機構規定之權利義務全
      權授與上訴人行使之，自難謂被上訴人有何未履行出租人義務之情事，承租人
      即上訴人依法本得對於無權占有租賃物之第三人行使占有物返還請求權，且對
      於規劃商場，所需之排除商場營運或管理等障礙之權利，並未受有任何限制，
      而謂上訴人自不得逕依民法第四百二十三條之規定終止系爭租賃契約。原審斟
      酌被上訴人所提證據而為上訴人敗訴之判決，難認有違背法令之處；上訴人以
      前揭主張而指摘原審判決，尚無足採。又原審判決以國內近年來經濟不景氣致
      租金行情陡降雖為不爭之事實，惟上訴人並未提出相關之變動數據以供該院斟
      酌，其遽主張情事變更終止租約，顯屬無據，亦無所謂原審判決未予調查而有
      不適用法規之違法情事。再按情變更原則之適用之前提，係法律關係發生之後
      ，發生非當初所得預料之變更，且該變更係不可歸責於當事人之事由，如果仍
      貫徹原定之法律效力，則顯失公平而背於誠信原則，此時方可適用，但是在本
      件中，上訴人所主張情事變更之情形，係整體外在經濟環境不佳，該等事由對
      商場之經營只有間接之影響性（在景氣不佳時只要經營方向正確，亦有經營情
      況呈現成長之商場及賣場），應屬上訴人經營商場投資之風險，並無情事變更
      原則之適用，上訴人引用情事變更原則抗辯，於法亦無理由。
（二）上訴人另主張原審判決有「判決不備理由」之違法，提起本件上訴，揆諸首開
      說明，判決不備理由並非小額訴訟程序得提起上訴之事由，是上訴人以原審判
      決未載明不採信其主張之因，顯未備理由云云而提起上訴，並非可採。
四、綜上所述，原審判決並無上訴人所指違背法令各情，上訴人提起本件上訴，依其
    上訴意旨足認上訴為無理由，爰依民事訴訟法第四百三十六條之二十九第二款規
    定，不經言詞辯論，逕以判決駁回。
五、本件訴訟費用額，依後附計算書確定如主文所示金額。
據上論結，本件上訴無理由，依民事訴訟法第四百三十六條之三十二第二項、第四百
四十九條第一項、第四百三十六條之二十九第二款、第九十五條、第七十八條、第四
百三十六條之三十二第一項、第四百三十六條之十九，判決如主文。
中　　　華　　　民　　　國　　九十一　　年　　　六　　　月　　　十　　　日
                                            民事第二庭審判長法官　丁蓓蓓
                                                            法官  林庚棟
                                                            法官  曾部倫
~FO
~T48
計算書
項        目      金額（新台幣）
第二審裁判費      三百二十九元五角
第二審送達郵費    六八元
合        計      三百九十七元五角
右正本證明與原本無異。
本件判決不得上訴。
中　　　華　　　民　　　國　　九十一　　年　　　六　　　月　　　十　　　日
                                                          書記官  柯月英
